【裁判字號】    95,抗,166
【裁判日期】    950830
【裁判案由】    聲明異議
【裁判全文】
臺灣高等法院臺南分院民事裁定           95年度抗字第166號
抗  告  人  丁○○
相  對  人  力興資產管理股份有限公司
法定代理人  甲○○
代  理  人  己○○
相  對  人  乙○○
相  對  人  丙○○
            戊○○○
上列抗告人（投標人）因相對人即債權人力興資產管理股份有限
公司與債務人丙○○及戊○○○間給付借款強制執行事件，就拍
賣程序聲明異議，對於中華民國95年4月24日臺灣臺南地方法院9
4年度執字第33969號裁定提起抗告，本院裁定如下：
    主    文
抗告駁回。
抗告程序費用由抗告人負擔。
    理    由
一、本件聲明異議人即抗告人於原審法院聲明意旨略以：原審法
    院94年度執字第33969號相對人即債權人力興資產管理股份
    有限公司（下稱力興公司）與債務人丙○○及戊○○○間給
    付借款強制執行事件，於民國（下同）95年4月3日上午10時
    30分進行第二次拍賣，抗告人（係債務人丙○○及戊○○○
    之子）係投標人，因抗告人從債務人處所獲知本件所拍賣之
    坐落台南市○區○○段287之77、337之34號土地暨其上建物
    門牌號碼台南市○區○○里○○路291巷14弄43號房屋與未
    辦保存登記建物（下稱系爭房地）於上開期日之合併拍賣底
    價為新台幣（下同）3,547,000元、保證金710,000元，惟另
    有拍賣公告記載合併拍賣底價為4,432,000元，保證金887,0
    00元二者並不符合，致抗告人投標價額3,701,000元（保證
    金710,000元）未能得標拍定，而由相對人即得標人乙○○
    以4,520,000元（保證金900,000元）得標，上開期日之拍賣
    程序有瑕疵，請求另改期再行拍賣云云。
二、原審法院裁定以：
  (一)、按「拍賣公告，應揭示於執行法院及不動產所在地或其所
      在地之鄉鎮市 (區)公所，如當地有其他習慣者，並得依
      其習慣方法公告之。拍賣公告，如當地有公報或新聞紙者
      ，並應登載，但不動產價值過低者，得不予登載。」、「
      當事人或利害關係人，對於執行法院強制執行之命令，或
      對於執行法官、書記官、執達員實施強制執行之方法，強
      制執行時應遵守之程序，或其他侵害利益之情事，得於強
      制執行程序終結前，為聲請或聲明異議。但強制執行不因
      而停止。」，強制執行法第84條、第12條第1項分別定有
      明文。
  (二)、經查：原審就系爭房地於95年4月3日之第二次拍賣公告所
      定底價為4,432,000元，並將上開價額之拍賣公告囑託台
      南市南區區公所於95年3月16日揭示，且由債權人力興公
      司於95年3月21日刊登於新聞紙，有台南市南區區公所95
      年3月17日南南經字第5112號函及台灣新生報廣告刊登證
      明各1紙附卷可稽（見原審卷168、169頁），而95年4月3
      日之拍賣期日分別有得標人乙○○、抗告人丁○○分別出
      價4,520,000元、3,701,000元，因乙○○所出價格為最高
      標，且高於底價，乃由原審諭知由得標人乙○○買受，是
      原審95年4月3日之拍賣程序，並無違誤，抗告人請求撤銷
      上開期日之拍定程序，再改期拍賣云云，洵屬無據，不應
      准許。
  (三)、至於抗告人雖稱債務人丙○○、戊○○○所收受原審95年
      4月3日之拍賣公告上載底價為3,547,000元，因其為債務
      人丙○○、戊○○○之子，其從債務人處得知之底價與原
      審揭示之拍賣公告記載不同，上開期日之拍賣程序有瑕疵
      ，請求另改期再行拍賣云云，然按強制執行法第84條所定
      ，將拍賣公告揭示於執行法院及不動產所在地或其所在地
      之鄉鎮市（區）公所，暨刊登當地新聞紙之目的在使不特
      定之多數人得知拍賣公告之內容，參加競買，以提高拍賣
      之價額，保護債權人及債務人之利益，故系爭房地95年4
      月3日之拍賣公告記載內容自以原審揭示於區公所公告欄
      及刊登於新聞者為據，並非以債務人收受者為認定之依據
      ；況如執行人員未遵守強制執行法所定程序，或踐行不當
      ，或違背程序，當事人或利害關係人在強制執行程序終結
      前，固得對之聲請或聲明異議，但強制執行程序一經終結
      ，即不得主張其強制執行行為無效。本件95年4月3日第二
      次拍賣送達債務人之拍賣公告縱固有誤載底價情形，然抗
      告人並未於原審95年4月3日諭知系爭房地由得標人乙○○
      買受前當場提出異議，系爭土地既經原審諭知由乙○○得
      標拍定在案，則其拍賣執行程序自屬已終結，抗告人嗣於
      95 年4月6日始提出本件異議之聲明，依前開說明，自屬
      無據，應予駁回。
三、抗告意旨略以：抗告人為債務人丙○○、戊○○○之子，抗
    告人係從債務人丙○○、戊○○○所收受之原審95年4月3日
    拍賣公告上得知底價為3,547,000元，而上開債務人所收受
    之拍賣公告係原審所發，應有公信力，且電腦資料列印出來
    應該都相同，為何寄送給債務人之拍賣公告會與債權人力興
    公司所收受之拍賣公告不同，其中是否有弊端，應予詳查。
    抗告人於拍賣期日有到場，且有參與投標，因原審所送達之
    資料有誤（收受拍賣公告資料所載底價為3,547,000元），
    導致抗告人出價3,701,000元，而無法得標，此係原審作業
    之疏失，其不利益不應由抗告人承受。若能再重行拍賣，抗
    告人與其他投標人將加價競標，有助於債權、債務人雙方債
    務之解決云云。
四、按拍賣公告，應揭示於執行法院及不動產所在地或其所在地
    之鄉鎮市（區）公所，如當地有其他習慣者，並得依其習慣
    方法公告之，強制執行法第84條第1項定有明文。又按債務
    人以查封違背強制執行程序之規定，聲明異議為有理由者，
    雖已進入拍賣程序，執行法院或抗告法院，亦得以裁定撤銷
    查封以後之程序，但拍賣物已經拍定為移轉所有權於買受人
    之行為時，拍賣程序即為終結，不得更以裁定撤銷查封拍賣
    等程序，即使予以撤銷其裁定亦屬無從執行【參見司法院院
    字第2776號解釋（七）】。又執行法院於發現有當事人或利
    害關係人得據為聲請或聲明異議之事由存在，法律既無明文
    限制執行法院不得依職權逕將原處分或程序撤銷或更正之，
    解釋上固不能謂執行法院無此權限，但依強制執行法第12條
    第1項規定之同一法理，執行法院仍應於強制執行程序終結
    前為之；強制執行程序一經終結，即不許執行法院撤銷或更
    正原處分或程序，最高法院80年台抗字第356號判例可資參
    照。
五、經查：
  (一)、本件債權人力興公司與債務人丙○○及戊○○○間請求給
      付借款強制執行事件（原審94年度執字第33969號），原
      審於95年4月3日上午10時30分就債務人丙○○及戊○○○
      所有系爭房地核定合併底價為4,432,000元進行第二次拍
      賣程序，並將上開價額之拍賣公告囑託台南市南區區公所
      於95年3月16日揭示，且由債權人力興公司於95年3月21日
      刊登於新聞紙，有台南市南區區公所95年3月17日南南經
      字第5112號函及台灣新生報廣告刊登證明各1紙附於原審
      卷第168至169頁可稽。復經本件得標人乙○○於本院95年
      6月28日準備程序中到庭陳稱：「我用4,520,000元標到，
      我看到的法院公告及報紙登報底價是4,432,000元」等語
      ，並提出95年3月28日第二次拍賣（95年4月3日）公告影
      本附於本卷第29、30頁可按，堪認原審對於不動產之拍賣
      程序，業已踐行法定程序，而該拍賣期日分別有得標人乙
      ○○、抗告人丁○○分別出價4,520,000元、3,701,000元
      ，因乙○○所出價格為最高標，且高於底價，乃由原審諭
      知由得標人乙○○買受，是原審95年4月3日之拍賣程序，
      並無違誤。
  (二)、抗告意旨主張：抗告人為債務人丙○○、戊○○○之子，
      抗告人係從債務人丙○○、戊○○○所收受之原審95年4
      月3日拍賣公告上得知底價為3,547,000元（見本院卷21至
      23頁），而上開債務人所收受之拍賣公告係原審所發，應
      有公信力，且電腦資料列印出來應該都相同，為何寄送給
      債務人之拍賣公告會與債權人力興公司所收受之拍賣公告
      不同，其中是否有弊端，應予詳查。抗告人於拍賣期日有
      到場，且有參與投標，因原審所送達之資料有誤（收受拍
      賣公告資料所載底價為3,547,000元），導致抗告人出價
      3,701,000元，而無法得標，此係原審作業之疏失，其不
      利益不應由抗告人承受，若能再重行拍賣，抗告人與其他
      投標人將加價競標，有助於債權、債務人雙方債務之解決
      云云。惟查本件原審就系爭房地於95年4月3日上午10時30
      分第二次拍賣之拍賣公告，業於95年3月9日囑託台南市南
      區區公所於95年3月16日揭示該拍賣公告，且由債權人力
      興公司於95年3月21日刊登於新聞紙，所定底價均為4,432
      ,000元（見原審卷168、169頁）。復經本件得標人乙○○
      於本院95年6月28日準備程序中到庭陳稱：「我用4,520,0
      00元標到，我看到的法院公告及報紙登報底價是4,432,00
      0元」等語，並提出95年3月28日第二次拍賣（95年4月3日
      ）公告影本附於本卷第29、30頁可按。雖本件95年4月3日
      第二次拍賣送達債務人之拍賣公告固有誤載底價為3,547,
      000元（見抗告人提出之本院卷21至23頁之拍賣公告）之
      情形，惟查本件債權人力興公司代理人於本院到庭陳稱：
      「當時第二拍拍賣時發現用第三拍的金額（即3,547,000
      元）時，在95年3月中，原審執行處有作電話紀錄通知債
      權人力興公司拍賣金額有誤，所以債權人力興公司用4,43
      2,000元底價登報公告」等語，且由債權人力興公司於95
      年3月21日刊登於新聞紙，所定底價均為4,432,000元（見
      原審卷168、169頁），而非3,547,000元，揆諸上開說明
      ，自應以原審所公開揭示及刊登於新聞紙為準，不因抗告
      人為債務人丙○○、戊○○○之子，而以債務人丙○○、
      戊○○○所收受之原審法院95年4月3日拍賣公告底價為3,
      547,000元，而否定該次拍賣程序公告底價的合法性，為
      基於交易安全及保護善意之投標人，亦不得以抗告意旨之
      主張認為有助於債權、債務人雙方債務之解決，而任意撤
      銷本件拍賣程序。從而，抗告意旨主張自無可採。
  (三)、次查原審於95年4月3日上午10時30分之本件第二次拍賣程
      序中，投標人乙○○以4,520,000元為總價最高者而為得
      標人，亦有拍賣不動產筆錄附於原審卷第170頁可稽，抗
      告人並於95年4月19日繳足價金，有原審法院民事強制執
      行案款收據附於原審卷第172至174頁足憑。嗣原審於95年
      5月1日核發系爭房地不動產權利移轉證書予得標人乙○○
      ，其並於95年6月22日收受系爭房地不動產權利移轉證書
      等情，業經得標人乙○○於本院95年6月28日準備程序中
      到庭陳稱：「…，權利移轉證明書於95年6月22日收到。
      …」，並提出不動產權利移轉證明書影本附於本院卷可按
      （見本院卷25、26頁）。況得標人乙○○復於95年7月17
      日已辦妥系爭房地之所有權移轉登記在案，且提出系爭房
      地所有權狀三件在卷可按（見本院卷36至38頁），揆諸前
      揭說明，原審於95年5月1日核發系爭房地權利移轉證書時
      ，應認本件不動產拍賣程序已經終結，抗告人亦不得聲請
      撤銷本件之拍賣程序。
  (四)、綜上所述，本件請求給付借款強制執行事件，於95年4月3
      日上午10時30分進行第二次拍賣所送達予債務人之拍賣公
      告記載系爭房地合併拍賣底價為3,547,000元、保證金710
      ,000元，雖有瑕疵，但原審所公開揭示及刊登於新聞紙為
      準之記載系爭房地合併拍賣底價為4,432,000元，保證金
      887,000元核屬正確，自不因前開瑕疵而影響本件拍賣程
      序之合法性。況原審於95年5月1日核發系爭房地權利移轉
      證書時，本件不動產拍賣程序已經終結，抗告人亦不得聲
      請撤銷本件之拍賣程序。原審裁定駁回其聲明異議，其理
      由雖與本院上開理由稍有不同，但其結果並無二致，仍應
      認其抗告為無理由，應予駁回。
六、據上論結，本件抗告為無理由，依強制執行法第30條之1、
    民事訴訟法第495條之1第1項、第449條第1項、第95條、第7
    8條，裁定如主文。
中    華    民    國    95    年     8    月    30    日
                  民事第一庭      審判長法  官  林金村
                                        法  官  林輝雄
                                        法  官  胡景彬
上為正本係照原本作成。
抗告人如不服本裁定，僅得於收受本裁定正本送達後10日內以適
用法規顯有錯誤為理由，向本院提出抗告狀（須附繕本），依法
應繳納抗告費新台幣1千元，並委任律師為訴訟代理人，經本院
許可後始可再抗告於最高法院。
中    華    民    國    95    年     8    月    30    日
                                        書記官  趙玲瓏
【附記】
民事訴訟法第495條之1第2項準用同法第466條之1第1、2項規定
：
(1)對於第二審判決上訴，上訴人應委任律師為訴訟代理人。但上
  訴人或其法定代理人具有律師資格者，不在此限。
(2)上訴人之配偶、三親等內之血親、二親等內之姻親，或上訴人
  為法人、中央或地方機關時，其所屬專任人員具有律師資格並
  經法院認為適當者，亦得為第三審訴訟代理人。        Ｊ


司法院資訊處製作；財團法人民間司法改革基金會備份。
